【裁判字號】    94,訴,285
【裁判日期】    950612
【裁判案由】    侵權行為損害賠償
【裁判全文】
臺灣屏東地方法院民事判決               94年度訴字第285號
原      告  甲○○
被      告  乙○○
                        號
上列當事人間，請求侵權行為損害賠償事件，本院於民國95年5
月29日言詞辯論終結，判決如下：
    主  文
被告應給付原告新臺幣壹拾捌萬仟零柒拾元，及自民國九十四
年六月二十八日起至清償日止，按週年利率百分之五計算之利息
。
原告其餘之訴駁回。
訴訟費用由被告負擔百分之二十一，餘由原告負擔。
本判決原告勝訴部分得假執行。
原告其餘假執行之聲請駁回。
    事實及理由
一、被告經法院合法通知未於言詞辯論期日到場，核無民事訴訟
    法第386 條所列各款情形，爰依聲請由原告一造辯論而為判
    決。
二、按訴狀送達後，原告不得將原訴變更或追加他訴，但請求之
    基礎事實同一者，不在此限，民事訴訟法第255 條第1 項第
    2 款定有明文。查原告於本件準備程序中，追加因本件車禍
    事故所造成之車輛毀損修復費用新臺幣（下同）7,950 元，
    經核與前開規定無不合，應予准許。
三、原告起訴主張：被告乙○○於民國93年5 月14日11時50分許
    ，騎乘車牌號碼：NF5 —157 號重型機車，沿屏東縣長治鄉
    未劃標線之進興巷由西往東方向偏左行駛，行經該巷105 號
    前，因前方有訴外人黃德和駕駛之車牌號碼：9M—7629號自
    用小客車逆向停車於道路左側，其欲自該車後行駛出時，應
    注意車前狀況並隨時採取必要之安全措施，竟疏未注意即予
    駛出，因而碰撞到對向由原告所騎乘之車牌號碼K92 —402
    號重型機車（下稱系爭車輛），致原告人車倒地，受有右側
    鎖骨骨折併頭部外傷腦震盪等傷害。原告因前開車禍支出醫
    療費42,672元、看護費用90,000元；及因車禍受傷在家休養
    ，1 年無法工作減少薪資所得，損失216,000 元；又原告因
    本件車禍事故發生後，須持續復健不能工作，家庭亦難照料
    妥適，精神受創鉅大，故請求精神慰撫金510,000 元。另原
    告所騎乘之系爭車輛，係原告之夫丙○○所有，因本件車禍
    機車修復費用需花費7,950 元，丙○○將此損害賠償之債權
    讓與原告一併請求，綜上，請求金額合計為866,622 元。爰
    依侵權行為之法律關係，提起本訴，請求被告賠償上開金額
    等語。並聲明：（一）被告應給付原告866,622 元，及自起
    訴狀繕本送達翌日即94年6 月28日起至清償日止，按週年利
    率百分之5 計算之利息；（二）願供擔保請准宣告假執行。
四、被告則以：對於原告支出醫療費用有收據之部分可以負擔；
    另對於覆議鑑定委員會鑑定其有過失無意見等語，資為抗辯
    。並聲明：原告之訴及假執行之聲請均駁回。
五、按汽車行駛時，駕駛人應注意車前狀況及兩車併行之間隔，
    並隨時採取必要之安全措施：次按汽車除行駛於單行道或指
    定行駛於左側車道外，在未劃標線之道路，應靠右行駛。但
    遇有特殊情況必須行駛左側道路時，除應減速慢行外，並注
    意前方來車及行人，道路交通安全規則第94條第3 項、第95
    條第1 項定有明文。
六、被告於93年5 月14日11時50分許，騎乘車牌號碼：NF5 ─15
    7 號重機車，跟隨第三人黃德和所駕駛之車牌號碼：9M─76
    29號自小客車沿屏東縣長治鄉未劃標線之進興巷由西往東方
    向偏左行駛，行經該巷105 號前，因前方訴外人黃德和駕駛
    之前開車輛逆向停車於道路左側，被告欲由其車後駛出繼續
    前進時，本應注意車前狀況並隨時採取必要之安全措施，且
    依當時天候晴朗、日間自然光線、路面乾燥、無缺陷、視距
    良好等情況，並無不能注意之情事，竟疏未注意，適與對向
    繞越前方停車，亦未注意車前狀況、未戴安全帽之原告所騎
    乘系爭車輛發生碰撞，原告所駕駛之車輛跌落路旁之水圳，
    致原告所駕駛系爭車輛毀損及受有右側鎖骨骨折併頭部外傷
    腦震盪傷害之事實，有本院向本院刑事庭調閱屏東縣警察局
    屏東分局刑事偵查卷宗卷附之兩造偵訊筆錄、道路交通事故
    調查報告表、事故現場圖、寶健醫院診斷證明書、照片6 幀
    附卷可稽，足徵被告駕駛重機車行經未劃標線路段，偏左行
    駛，且由訴外人黃德和所駕駛自小客車後方駛出時未注意來
    車動態而致肇事，其就本件車禍之發生顯有過失。而本件經
    送請臺灣省車輛行車事故覆議鑑定委員會鑑定，其鑑定結果
    亦同認被告之過失行為為肇事主因，復為被告所不爭執，亦
    有該委員會94年2 月5 日府覆議字第0940100006號函檢附之
    覆議意見書附卷於93年度偵字第5480號卷宗可稽，則被告過
    失行為與原告所受之傷害及系爭車輛受損間，顯有相當因果
    關係。
七、按因故意或過失，不法侵害他人之權利者，負損害賠償責任
    ；又按不法毀損他人之物者，應向被害人賠償其物因毀損所
    減少之價額，民法第184 條第1 項、第196 條分別定有明文
    。復按物被毀損時，被害人除得依民法第196 條請求賠償外
    ，並不排除民法第213 條至第215 條之適用，另依民法第19
    6 條請求賠償物被毀損所減少之價額，得以修復費用為估定
    之標準，但以必要者為限，例如︰修理材料以新品換舊品，
    應予折舊。查被告因不慎駕車行為肇致本件車禍，並致原告
    所騎乘之系爭車輛受有損害等情，已如前述，揆諸前開說明
    ，被告自應就車輛之損害負賠償責任。次查，前開車輛為原
    告之夫丙○○所有，丙○○已將該損害賠償請求權讓與原告
    之事實，業具證人丙○○於本院證述在卷，而原告亦聲請本
    院將該證人丙○○於本院證述讓與事實之筆錄寄送被告以代
    讓與之通知，有該送達證書（見本院卷第89頁），附卷可按
    ，原告依前揭規定，自得向被告請求前開車輛修復費用。又
    前開車輛因本件車禍受損，共計支出修復費用7,950 元，此
    有原告所提之估價單1 紙附卷可佐（見94年度交附民字第84
    號卷第28頁），經核上開汽車修復項目與系爭汽車受損之情
    形相符，堪認確係屬修復系爭車輛所必要，則原告此部分主
    張亦堪採信。惟查，系爭車輛於92年9 月3 日領照使用，此
    有行車執照在卷可按，至本件肇事發生時93年5 月14日已有
    8 月又12日之使用期間，（未滿1 月以1 月計，營利事業所
    得稅結算申報查核準則第95條第8 款參照），依前揭說明，
    以新品取代舊品間之差價應予折舊扣除。本院依行政院（79
    ）財字第0670號、台（45）財字第1480號令公布之固定資產
    耐用年數表及固定資產折舊率表，採定率遞減法計算其折舊
    ，每年折舊率千分之369 。又依前開估價單所示，其中前輪
    校正屬工資、烤漆、大燈組、前方向燈組按照其屬性，只有
    堪用或不堪用之問題，並無新品及舊品之差價，則前開項目
    費用2,500 元即毋庸折舊，其餘修理項目共5,450 元部分，
    依其使用年限折舊後為3,942 元（計算式如下︰5,450 －【
    5,450 ×0.369 ×9/12】＝3,942） ，準此，原告所得請求
    被告賠償修復系爭車輛之必要修復費用共為6,442 元（計算
    方式如下：3,942 ＋2,500 ＝6,442）。
八、按不法侵害他人之身體或健康者，對於被害人因此喪失或減
    少勞動能力或增加生活上之需要時，應負損害賠償責任，民
    法第193 條第1 項定有明文。
九、原告主張因本件車禍共計支出醫療費用42,672元，有醫療單
    據（見94年度交附民字第84號卷第5 頁至26頁）在卷可憑，
    而原告所提出之單據除保安國術館出具之收據外，其中39,
    792 元部分為必要費用，其餘1,880 元與該車禍所受傷害無
    關，亦經寶健醫院函覆本院本件車禍原告所受之傷害相關之
    醫療費用，有該醫院94年11月28日、95年1 月24日（94）寶
    建醫字第32號、第4896號函（見本院卷第49頁、73頁）在卷
    可按，則加上中醫單據1,000 元，原告主張費用40,792元部
    分為有理由，堪認原告此部分主張為真實。
十、又原告主張因車禍受傷無法自理生活，由其先生丙○○看護
    支出看護費用90,000元等語。本院為審酌原告主張看護費用
    之必要性，乃依職權向寶建醫院函文原告是否有僱請看護之
    必要，經前開醫院以上開函文函覆本院：原告於93年5 月14
    日至93年5 月24日止住院實施鎖骨骨折矯正鋼板固定術治療
    ，94年5 月11日至94年5 月17日住院手術拔除固定鋼板，於
    住院期間需有人看護，則原告住院日數為18日。原告主張每
    日以1,000 元計算（見本院卷第97頁），經本院合法通知被
    告，未到庭爭執，原告前開主張計算之依據，應堪採信，則
    原告得主張看護費用為18,000元，逾此金額費用，即屬無據
    。
十一、再原告主張車禍受傷前在屏榮實業股份有限公司工作，每
    月平均收入18,000元，受傷後無法工作，原告因傷休養一年
    ，工作損失216,000 元等語。本院為審酌原告因車禍傷害所
    需復原期間，乃依職權向寶建醫院函文原告因前開傷害所需
    休養期間，經前開醫院函覆本院原告傷勢，於第一次手術固
    定出院後，需休養約半年時間，有該函文（見本院卷第49頁
    ）附卷可按，而原告於93年5 月14日入院，同年月24日出院
    ，94年5 月11日至94年5 月17日住院手術拔除固定鋼板，則
    原告因傷復原期間為6 月又18日。原告於前開期間尚未痊癒
    無法工作，自得請求勞動之損失。再原告對於前開期間無法
    工作之勞動損失同意以行政院所公佈之基本工資每月15,840
    元，每日528 元計算（見本院卷第58頁），則原告因本件車
    禍傷害所喪失之勞動損失為104,544 元（計算式如下：15,8
    40×6 ＋528 ×18＝104,544） 。
十二、按不法侵害他人之身體，被害人雖非財產上之損害，亦得
    請求賠償相當之金額，民法第195 條第1 項定有明文。查原
    告因本件車禍受有右側鎖骨骨折、頭部外傷併腦震盪、四肢
    多處擦傷、臉部多處擦挫傷之傷害，經鎖骨骨折手術後，尚
    需休養約半年時間，有寶建醫院94年11月28日（94）寶建醫
    字第4896號函（見本院卷第49頁）附卷可憑，本院審酌原告
    名下有2 筆不動產、被告名下無財產，於事故發生當時，原
    告在工廠擔任作業員，被告目前無工作，業經兩造陳述在卷
    ，並有財政部臺灣省南區國稅局93年度綜合所得稅各類所得
    資料清單、稅務電子閘門財產所得調件明細表（見本院卷第
    35頁至38頁、第94至95頁）附卷可按，認原告請求之慰撫金
    510,000 元尚屬過高，應酌減為150,000 元為適當，逾此部
    分請求，不能准許。
十三、綜上，原告因本件事故所生之損害為319,778 元。惟按損
      害之發生或擴大，被害人與有過失者，法院得減輕賠償金
      額，民法第227 條第1 項所明定。經查，原告未戴安全帽
      駕駛機車沿屏東縣長治鄉未劃標線之進興巷行駛，因前方
      訴外人黃德和駕駛之車牌號碼：9M─7629號自小貨車逆向
      停車於其行駛方向右側車道，原告繞越該車駛出時，應注
      意車前狀況並隨時採取必要之安全措施，且依當時天候晴
      朗、日間自然光線、路面乾燥、無缺陷、視距良好等情況
      ，並無不能注意之情事，竟疏未注意，與對向繞越前方停
      車，亦未注意車前狀況，與被告所騎乘重機車發生碰撞，
      足見原告確實未注意車前狀況之過失，是其就本件車禍之
      發生亦與有過失至明，而本件經送請臺灣省車輛行車事故
      覆議鑑定委員會鑑定，經該委員會以94年2 月5 日府覆議
      字第0940100006號函覆本院亦同此見解，原告主張於本件
      車禍其並無過失，尚無足採。本院斟酌上開肇事情節，且
      依肇事雙方原因力之強弱與過失之輕重，爰認定本件車禍
      之發生及對所造成損害之結果，原告與被告分別應負擔百
      分之20及百分之80之過失責任，因此被告所附之損害賠償
      金額應依比例減輕為255,822 （計算式如下：319,778 ×
      0.8 ＝255,822 ，小數點以下四捨五入）。又按保險人依
      本法規定所為之保險給付，視為被保險人損害賠償金額之
      一部分；被保險人受賠償請求時，得扣除之，保險法第32
      條定有明文。查原告因本件車禍已領取強制汽車責任險理
      賠之保險金額72,752元，有原告提出之第一商業銀行活期
      儲蓄存款存摺在卷可憑，於扣除上開金額後，原告向被告
      請求183,070 元，及自起訴狀送達翌日起即94年6 月28日
      起至清償日止，按法定利率即週年利率百分之五計算之利
      息，即有理由。
十四、綜上所陳，原告依侵權行為之法律關係請求被告給付如主
      文第一項所示之金額，即有理由，應予准許，逾此範圍請
      求，尚屬無據，應予駁回。又本件所命給付金額未逾新臺
      幣五十萬元之判決，就原告勝訴部分，並依職權宣告假執
      行，原告假執行聲請即無必要，原告其餘假執行之聲請，
      應予駁回。
十五、本件判決之基礎已臻明確，兩造其餘攻擊防禦方法，於判
      決結果不生影響，無庸一一論列，併此敘明。
據上論結，本件原告之訴為一部有理由，一部無理由，依民事訴
訟法第385 條第1 項前段、第79條、第389 條第1 項第5 款，判
決如主文。
中    華    民    國    95    年    6     月    12    日
                  民事第一庭    審判長法  官  羅心芳
                                      法  官  林雅莉
                                      法  官  邱玉汝
正本係照原本作成。
如對判決上訴，須於判決送達後20日內向本院提出上訴狀，其未
表明上訴理由者，應於提出上訴後20日內向本院補提理由書狀（
均須按他造當事人之人數附繕本）。
中    華    民    國    95    年    6     月    13    日
                                      書記官  魏慧夷


司法院資訊處製作；財團法人民間司法改革基金會備份。
